【裁判字號】    97,上訴,1922
【裁判日期】    970910
【裁判案由】    違反毒品危害防制條例
【裁判全文】
臺灣高等法院臺中分院刑事判決        97年度上訴字第1922號
上  訴  人
即  被  告  乙○○
上列上訴人因違反毒品危害防制條例案件，不服臺灣彰化地方法
院97年度訴字第1234號中華民國 97年6月10日第一審判決（起訴
案號：臺灣彰化地方法院檢察署97年度毒偵字第1135號），提起
上訴，本院判決如下：
    主  文
上訴駁回。
    事  實及理  由
一、本案經本院審理結果，認第一審判決認事用法及量刑均無不
    當，應予維持，並引第一審判決書記載之事實、證據及理由
    。（如附件）
二、被告上訴意旨略以：伊自 97年3月至同年9月2日接受美沙酮
    治療，戒除毒品，應符合緩起訴要件，並提出衛生署彰化醫
    院診斷証明書為證。
三、按被告所犯為死刑、無期徒刑或最輕本刑三年以上有期徒刑
    以外之罪，檢察官參酌刑法第五十七條所列事項及公共利益
    之維護，認以緩起訴為適當者，得定一年以上三年以下之緩
    起訴期間為緩起訴處分。又，檢察官為緩起訴處分者，得命
    被告於一定期間內完成戒癮治療，刑事訴訟法第253-1條第1
    項、第253-2條第1項第 6款分別定有明文，依上開規定，檢
    察官是否以被告接受戒癮治療為條件而為緩起訴處分，究屬
    檢察官本其職權所享有之司法裁量權，本件被告違反毒品危
    害防制條例案件，既經檢察官起訴，自無緩起訴可言，合先
    敘明。
四、經查：被告前於94年間，因施用毒品案件，經原審法院以94
    年度毒聲字第 897號裁定送觀察、勒戒後，認有繼續施用毒
    品之傾向，再經同院於94年12月30日以 94年度毒聲字第998
    號裁定令入戒治處所施以強制戒治，嗣被告於96年5月9日入
    臺灣雲林戒治所施以強制戒治，並於同年 7月19日移入臺灣
    臺中戒治所續行強制戒治，至97年1月10日已滿6個月，經評
    估無繼續強制戒治必要，已於 97年1月18日釋放而視為執行
    完畢，並由臺灣彰化地方法院檢察署檢察官於 97年2月14日
    ，以97年度戒毒偵字第57、58號為不起訴處分確定。被告於
    5 年內，猶無悔改之意再為本件犯行，本院認施用毒品，除
    戕害自身之健康、生命外，並已衍生危害家庭之不良後果，
    且損及社會、國家之整體利益，參酌施用第 1級毒品海洛因
    之法定刑為6月以上5年以下有期徒刑之罪。原審審酌被告之
    素行、犯罪之動機、情節、所生危害及其他犯罪情節並犯後
    之態度等一切情狀，量處有期徒刑 7月，量刑尚稱妥適，被
    告上訴應無理由，應予駁回。
五、據上論斷，應依刑事訴訟法第373條、第368條，判決如主文
    。
本案經檢察官甲○○到庭執行職務。
中    華    民    國    97    年    9    月     10    日
            刑事第四庭    審判長法  官  洪   耀   宗
                                法  官  蔡 王 金  全
                                法  官  劉   登   俊
上列正本證明與原本無異。
如不服本判決，應於收受送達後十日內向本院提出上訴書狀，其
未敘述上訴之理由者並得於提出上訴後十日內向本院補提理由書
(均須按他造當事人之人數附繕本)。
                                書記官  粘   銘   環
中    華    民    國    97    年    9     月    11    日
附件
臺灣彰化地方法院刑事判決             97年度訴字第1234號
公 訴 人  臺灣彰化地方法院檢察署檢察官
被    告  乙○○  男  47歲（民國○○年○月○日生）
                  住彰化縣社頭鄉東興村中央巷6號
                  國民身分證統一編號：Ｚ000000000號
上列被告因毒品危害防制條例，經檢察官提起公訴（97年度毒偵
字第1135號），被告於本院準備程序中自白犯罪，本院認有刑事
事訴訟法第273 條之1 第1 項之情形，合議裁定由受命法官獨任
進行簡式審判程序，茲審理判決如下：
    主  文
乙○○施用第一級毒品，處有期徒刑柒月；扣案之第一級毒品海
洛因壹拾貳包（驗餘淨重伍點柒伍公克），均沒收銷燬之。
    事  實
一、乙○○前於民國（下同）94年間，因施用毒品案件，經本院
    以94年度毒聲字第897 號裁定送觀察、勒戒後，認有繼續施
    用毒品之傾向，再經本院於94年12月30日以94年度毒聲字第
    998號裁定令入戒治處所施以強制戒治，嗣被告於 96年5月9
    日入臺灣雲林戒治所施以強制戒治，並於同年 7月19日移入
    臺灣臺中戒治所續行強制戒治，至97年1月10日已滿6個月，
    經評估無繼續強制戒治必要，已於 97年1月18日釋放而視為
    執行完畢，並由臺灣彰化地方法院檢察署檢察官於 97年2月
    14日，以97年度戒毒偵字第57、58號為不起訴處分確定。詎
    其仍不知悔改，復基於施用第一級毒品海洛因之犯意，於97
    年 3月7日下午2時30分許，在其位於彰化縣社頭鄉東興村中
    央巷 6號之住處，以將海洛因摻水置入針筒內注射手臂之方
    式，施用第一級毒品海洛因1次。嗣於97年3月7日下午3時10
    分許，在上揭住處前，因駕車不慎撞擊警方車輛而為警攔查
    ，隨即於犯罪被發覺前，於有偵查犯罪職權之機關或個人發
    覺其犯罪前，自動向員警坦承有施用第一級毒品海洛因之犯
    行，並主動從所穿著上衣右口袋取出第一級毒品海洛因12小
    包（驗餘淨重5.75公克）交付給警方，並表示自首且願意接
    受裁判，經警採集尿液送驗結果呈嗎啡、可待因陽性反應，
    始知悉上情。
二、案經彰化縣警察局田中分局報請臺灣彰化地方法院檢察署檢
    察官偵查起訴。
    理  由
一、按除被告所犯為死刑、無期徒刑、最輕本刑為 3年以上有期
    徒刑之罪或高等法院管轄第一審案件者外，於刑事訴訟法第
    273條第1項程序進行中，被告先就被訴事實為有罪之陳述時
    ，審判長得告知被告簡式審判程序之旨，並聽取當事人、代
    理人、辯護人及輔佐人之意見後，裁定進行簡式審判程序；
    除簡式審判程序、簡易程序及第376條第1款、第 2款所列之
    罪之案件外，第一審應行合議審判，刑事訴訟法第273 條之
    1第1項、第284條之1分別定有明文。本件被告乙○○所犯係
    死刑、無期徒刑、最輕本刑為 3年以上有期徒刑或高等法院
    管轄第一審案件以外之罪，並於本院行準備程序時就被訴事
    實為有罪之陳述，本院合議庭依前揭規定，經評議結果，裁
    定改由受命法官獨任行簡式審判程序，先予敘明。
二、上揭事實，業據被告乙○○於警詢、偵訊、本院行準備程序
    及審理時均坦承不諱，且其於97年3月7日為警查獲時所採取
    之尿液，經送鑑驗結果，確均呈嗎啡、可待因陽性反應，此
    有彰化縣警察局田中分局委託檢驗尿液代號與真實姓名對照
    表、詮昕科技股份有限公司97年3月27日報告編號000000 00
    號濫用藥物尿液檢驗報告各 1紙附卷可稽，又扣案之白色粉
    末12包，經送鑑定之結果，確實含有第一級毒品海洛因（合
    計驗餘淨重5.75公克）無誤，此有法務部調查局97年4月10
    日調科壹字第09723018790號濫用藥物實驗室鑑定書1紙在卷
    可考，且經被告供陳在卷，應認被告之自白確與事實相符，
    堪以採信。再查，被告曾於94年間，因施用毒品案件，經本
    院以 94年度毒聲字第897號裁定送觀察、勒戒後，認有繼續
    施用毒品之傾向，再經本院於94年12月30日以94年度毒聲字
    第998號裁定令入戒治處所施以強制戒治，嗣被告於 96年5
    月9日入臺灣雲林戒治所施以強制戒治，並於同年7月19日移
    入臺灣臺中戒治所續行強制戒治，至97年1月10日已滿6個月
    ，經評估無繼續強制戒治必要，已於 97年1月18日釋放而視
    為執行完畢，並由臺灣彰化地方法院檢察署檢察官於97年2
    月14日以97年度戒毒偵字第57、58號為不起訴處分確定，有
    臺灣高等法院被告前案紀錄表及臺灣彰化地方法院檢察署刑
    案資料查註紀錄表在卷足憑，被告顯係於受強制戒治執行完
    畢釋放後，5年內再犯毒品危害防制條例第10條第1項之罪，
    依同條例第 23條第2項規定，應依法論科。綜上所述，本件
    犯罪事證明確，被告前開犯行洵堪認定。
三、按海洛因係毒品危害防制條例所定之第一級毒品，不得非法
    施用。是核被告乙○○所為，係犯毒品危害防制條例第10條
    第1 項之施用第一級毒品罪。查被告為供施用第一級毒品海
    洛因，而持有第一級毒品之低度行為，應為施用之高度行為
    所吸收，不另論罪。再被告於 97年3月7日下午2時30分許施
    用第一級毒品之犯行後，係在未被有偵查犯罪職權之機關或
    公務員發覺其犯罪前，即主動向彰化縣警察局田中分局警員
    交付其所持有之第一級毒品海洛因12包（驗餘淨重5.75公克
    ），並表示其有施用第一級毒品海洛因之犯行，而自首接受
    裁判，此有被告乙○○之警詢筆錄一份在卷可佐，爰依刑法
    第62條前段規定，減輕其刑。爰審酌被告曾因施用毒品經執
    行觀察勒戒及強制戒治後，仍未能戒斷其施用毒品之惡習，
    再犯本件施用毒品犯行，足見其雖經觀察勒戒、強制戒治之
    治療程序，猶未能戒絕毒品而再次施用，惡行非輕，顯未能
    善體國家設置觀察、勒戒機構，協助毒品施用者戒除毒癮之
    良法美意，惟念及施用毒品本質上係戕害自身健康之行為，
    尚未嚴重破壞社會秩序或侵害他人權益，及其施用第一級毒
    品之動機、目的、所生危害及犯罪後坦承犯行態度尚屬良好
    等一切情狀，量處如主文所示之刑。另扣案之第一級毒品海
    洛因12包（驗餘淨重5.75公克），係屬第一級毒品，且係供
    被告施用毒品所用，不問何人所有，應均依毒品危害防制條
    例第18條第1項前段規定，沒收銷燬之。
據上論斷，應依刑事訴訟法第 273條之1第1項、第299條第1項前
段，毒品危害防制條例第10條第1項、第18條第1項前段，刑法第
11條前段、第62條前段，判決如主文。
本案經檢察官蔡明達到庭執行職務。
中    華    民    國    97    年    6    月    10    日
                         刑事第二庭  法  官  黃齡玉
以上正本證明與原本無異。
如不服本判決，應於判決送達後10日內，向本院提出上訴書狀，
上訴書狀應「敘述具體上訴理由」，並按他造當事人之人數附繕
本。「切勿逕送上級法院」。
中    華    民    國    97    年    6    月    10    日
                                     書記官  施嘉玫
毒品危害防制條例第10條
施用第一級毒品者，處6 月以上5 年以下有期徒刑。


司法院資訊處製作；財團法人民間司法改革基金會備份。
